【裁判字號】    89,易,49
【裁判日期】    890308
【裁判案由】    誣告
【裁判全文】
臺灣雲林地方法院刑事判決                            八十九年度易字第四九號
    公  訴  人  臺灣雲林地方法院檢察署檢察官
    被      告  林敬智即丙○○.
右被告因誣告案件，經檢察官提起公訴（八十八年度偵字第五六九九號），本院判決
如左：
    主  文
林敬智即丙○○未指定犯人，而向該管公務員誣告犯罪，累犯，處拘役貳拾日，如易
科罰金，以佰元折算壹日。
    事  實
一、林敬智即丙○○前於民國八十三年及八十六年間，因妨害自由及違反麻醉藥品管
    理條例案件，分別經本院判處有期徒刑四月及三月確定，最後於八十七年九月三
    十日執行完畢。詎林敬智即丙○○竟仍不知悔改，明知其所有支票帳號一一─0
    000000號，付款人雲林區漁會信用部，票號０二二０五四號之空白支票一
    紙，係其積欠丁○○借款，而於八十八年六、七月間某日，在雲林縣崙背鄉○○
    村○○街二十二號前，交付丁○○持有，事實上並未失竊，竟為逃避發票人責任
    ，於八十八年八月十九日，未指定犯人而向該管警察局誣指上開支票失竊，報請
    該管司法警察機關協助偵查。嗣八十八年八月底，持票人甲○○持該支票提示付
    款遭拒，為雲林縣票據交換所發見，報警循線查悉上情。
二、案經雲林縣警察局西螺分局移送臺灣雲林地方法院檢察署檢察官偵查起訴。
    理  由
一、訊之被告林敬智即丙○○，矢口否認有誣告犯行，辯稱：伊並沒有將系爭支票交
    給丁○○，丁○○前為其公司員工，公司已停業一年餘，與丁○○只是偶而碰面
    ，沒有將支票交給丁○○，該支票是失竊，有登報辦理掛失止付云云。惟查，右
    揭事實，已據證人丁○○於檢察官偵查證以：〔該支票〕是今年〔指八十八年〕
    六、七月間，在他〔指被告林敬智即丙○○〕的賓士車上交給伊的，他拿支票要
    伊調現，當時他拿給伊是金額空白，伊在乙○○面前打電話給丙○○說只能調到
    十七萬元，所以伊就填上十七萬元等語；於本院審理時證以：支票是丙○○親手
    交給伊的，他〔指被告林敬智即丙○○〕欠伊錢，交付時是空白的，是乙○○填
    寫的，伊拿支票調現，丙○○不知道，伊跟他吵架，他斷斷續續有跟伊借錢，總
    共欠伊十七萬元左右，伊是跟乙○○調現等語；證人乙○○亦證以：〔該支票〕
    是丁○○在今年〔指八十八年〕八月，拿支票來向伊借錢，伊說沒錢，可以向吳
    佩華借看看，吳佩華說伊如果敢背書，就可借給被告，丁○○說這張票是台西鄉
    長弟弟丙○○〔的〕，沒有問題後，當場打行動電話給被告說可借到十七萬元等
    語。核證人丁○○就該支票是否被告林敬智即丙○○要其向乙○○借錢調現部分
    ，於偵審中證述前後不一，即偵查中證稱係被告林敬智即丙○○要其調現，於本
    院審理時翻異前揭證詞，證稱其調現時，被告林敬智即丙○○不知情等語；被告
    林敬智即丙○○亦否認該支票要丁○○調現，足見證人丁○○此部分證述，應有
    避重就輕之舉，此部分所證，尚有不實。惟就該支票，係由被告林敬智即丙○○
    交付等情，則於偵審中證述一致，參以被告林敬智即丙○○與丁○○本即認識，
    二人又有金錢往來，已分別經被告林敬智即丙○○、及證人丁○○供述在案。而
    被告林敬智即丙○○積欠丁○○款項未清，亦經被告林敬智即丙○○供明，衡情
    被告林敬智即丙○○與丁○○碰面之際、或當丁○○討債時，先交付空白支票，
    應屬可能。否則，被告林敬智即丙○○雖與丁○○認識，惟因公司停業已一年餘
    ，公司停業後與丁○○僅偶而碰面，且支票等同現金，一般人均妥慎保管，丁○○又離開公司，亦無積極證據足認丁○○有竊取該支票情事，因此被告辯稱該支
    票失竊等情，尚乏證據證明，所辯諉無足採。是被告林敬智即丙○○辦理票據掛
    失止付，記載喪失之日期為八十八年七月三十日，該期間證人丁○○既已離開公
    司，因此證人丁○○證稱該支票，係被告林敬智即丙○○於八十八年六、七月間
    某日，在雲林縣崙背鄉○○村○○街二十二號前交付等情，自可採信。準此，被
    告林敬智即丙○○既將該支票交付丁○○，事實上並未失竊，竟為逃避發票人責
    任，於八十八年八月十九日，未指定犯人向該管警察局誣告上開支票失竊等情，
    復有票據交換所退票理由單、系爭支票影本、掛失止付票據提示人資料查報表、
    掛失票據申報書副本等資料可稽。事證明確，被告犯行堪以認定。
二、核被告明知支票並未遺失，卻未指定犯人，向該管公務員謊報失竊，請求偵查竊
    盜罪嫌之所為，係犯刑法第一百七十一條第一項之誣告罪行。其前於八十三年及
    八十六年間，因妨害自由及違反麻醉藥品管理條例案件，分別經本院判處有期徒
    刑四月及三月確定，甫於八十七年九月三十日執行完畢，有台灣雲林地方法院檢
    察署刑案資料查註紀錄表、本院被告全國前案紀錄表表可按，被告林敬智即丙○○於刑之執行完畢後，五年內再犯本件有期徒刑以上之罪，為累犯，應依刑法第
    四十七條之規定，加重其刑。爰審酌被告有上揭前科紀錄，素行不端，惟犯罪所
    生之危害程度非鉅，及其犯罪之動機、目的、手段、犯後態度等一切情狀，量處
    如主文所示之刑，並諭知易科罰金之折算標準，以示懲儆。
據上論斷，應依刑事訴訟第二百九十九條第一項前段、刑法第一百七十一條第一項、
第四十一條、第四十七條，罰金罰鍰提高標準條例第一條前段、第二條，判決如主文
。
本案經檢察官黃錦秋到庭執行職務
中      華      民      國    八十九    年      三      月      八      日
                                    臺灣雲林方法院刑事第一庭
                                        法  官  林  秋  火
右正本證明與原本無異。
如不服本判決，應於判決送達後十日內向本院提出上訴狀( 應附繕本 )。
                                        書記官  謝  俊  森
中      華      民      國    八十九    年      三      月      八      日
刑法第一百七十一條第一項
未指定犯人，而向該管公務員誣告犯罪者，一年以下有期徒刑、拘役或三百元以下罰
金。


司法院資訊處製作；財團法人民間司法改革基金會備份。
